【裁判字號】    98,易,1005
【裁判日期】    990331
【裁判案由】    賭博等
【裁判全文】
臺灣桃園地方法院刑事判決              98年度易字第1005號
公  訴  人  臺灣桃園地方法院檢察署檢察官
被      告  庚○○
被      告  戊○○
上列被告因賭博案件，經檢察官提起公訴（97年度偵字第25770
號、98年度偵字第4753、12951 號）暨檢察官當庭追加起訴，本
院判決如下：
    主  文
庚○○共同意圖營利，聚眾賭博，處有期徒刑伍月，如易科罰金
，以新臺幣壹仟元折算壹日，扣案如附表所示之物，均沒收。
戊○○無罪。
    事  實
一、甲○○為桃園縣桃園市○○路430號1樓「金統一電子遊戲場
    」之負責人，竟基於意圖營利而提供賭博場所之犯意聯絡，
    自97年11月間某日起，在公眾得出入之「金統一電子遊戲場
    」，藉擺設之電動賭博機具「滿天星7PK」、「跑馬」「賓
    果行星」、「百家樂金撲克」等機台與不特定人賭博財物。
    甲○○並雇用具有犯意聯絡之己○○為現場負責人，及用具
    有前開犯意聯絡之壬○○、辛○○、寅○○、乙○○、彭永
    富、蔡珮琴、子○○、丁○○、吳莉娟（均經本院判決確定
    ）、庚○○等人分工擔任把風、開分服務員、打掃採買及兌
    換金錢等工作，共同從事賭博行為。店內賭博方式係賭客入
    場後，以一比一之比例，在選定之機臺開分後，隨意下注押
    分，依各該賭博電玩機台之遊戲規則，均可得下注分數不等
    倍數之分數；反之，下注分數則悉歸店家所有。賭客不續玩
    時，可示意己○○等員工洗分兌換現金，前來處理之員工視
    機台上剩餘分數後，將現金交付予賭客。嗣於97年12月4 日
    23時30分許，為桃園地方法院檢察署檢察官指揮桃園縣政府
    警察局桃園分局在上址當場查獲賭客陳慶誠、姜潤東、李文
    泰、簡力升、林豐成、何慎遠、吳慶松、林鴻榮、邱讚雄、
    蘇立偉、鄭文通、沈榮光、蔡明志、丙○○、黃紫陽、王振
    國、譚福雲、蕭維勳、邱金桶、徐元三、蘇金忠、周俊興、
    謝順隆、俞文祥、吳見通（以上25人另行聲請簡易判決處刑
    ）、陳霞、吳垂爐、陳春圖、徐仁海（以上4 人另為不起訴
    處分）及被告己○○等人，並扣得如「滿天星7PK 」135 台
    （含IC板135 片）、「跑馬」8 台（含IC板9 片）、「賓果
    行星」1 台（含IC板9 片）、「百家樂金撲克」8 台（含IC
    板8 片）、會員名冊1 本、VIP 卡89張、現金支出傳票5張
    、電腦（包括主機、螢幕）2 台、標籤列印機1 台、開洗分
    報表6 張、市○○路異動申請書1 張、會員名冊聯絡資料5
    份、會員名單7 張及賭資新臺幣（下同）88,165元。
二、甲○○所開設「金統一電子遊戲場」於97年12月4日遭本署
    查獲，仍於97年12月間某日，向賓果天下科技有限公司訂購
    電子遊戲機台，承上開同一之意圖營利而提供賭博場所之犯
    意，在公眾得出入之「金統一電子遊戲場」，藉擺設之電動
    賭博機具「滿天星7PK」、「賓果行星」等機台與不特定人
    賭博財物。甲○○另行雇用具有犯意聯絡之丑○○、卯○○
    、巳○○、癸○○、寅○○（均業經本院判決確定）、庚○○等人分工擔任把風、開分服務員、打掃採買及兌換金錢等
    工作，共同從事賭博行為。店內賭博方式係賭客入場後，以
    一比一之比例，在選定之機臺開分後，隨意下注押分，依各
    該賭博電玩機台之遊戲規則，均可得下注分數不等倍數之分
    數；反之，下注分數則悉歸店家所有。賭客不續玩時，可示
    意丑○○等員工洗分兌換現金，前來處理之員工視機台上剩
    餘分數後，將現金交付予賭客。復於98年2 月17日21時30分
    許，為桃園地方法院檢察署檢察官指揮桃園縣政府警察局桃
    園分局在上址當場查獲賭客鍾吉洋、黃金益、丙○○（以上
    3 人另為不起訴處分）及被告丑○○等人，並扣得如「滿天
    星7PK 」108 台（含IC板108 片）、「賓果行星」1 台（含
    IC板9 片）、切結書20紙及賭資129,500 元後，始悉上情。
三、案經桃園縣政府警察局桃園分局報告臺灣桃園地方法院檢察
    署檢察官偵查起訴及當庭追加起訴。
     理  由
甲、有罪部分
壹、程序部分
    按被告以外之人於審判外之言詞或書面陳述，除法律有規定
    者外，不得作為證據，刑事訴訟法第159條第1項固有明文。
    惟被告以外之人於審判外之陳述，經當事人於審判程序同意
    作為證據，法院審酌該言詞陳述或書面陳述作成時之情況，
    認為適當者，亦得為證據；當事人、代理人或辯護人於法院
    調查證據時，知有上開刑事訴訟法第159條第1項不得為證據
    之情形，而未於言詞辯論終結前聲明異議者，視為有前項之
    同意，刑事訴訟法第159 條之5 亦有明文。經查，本案認定
    事實所引用之本件卷內所有卷證資料（包含人證與文書證據
    、物證等證據），並無證據證明係公務員違背法定程序所取
    得，且被告於本院審理時對本院提示之卷證均未爭執其證據
    能力，且卷內之文書證據，亦無刑事訴訟法第159 條之4 之
    顯有不可信之情況與不得作為證據之情形，從而，依刑事訴
    訟法第159 條至159 條之5 之規定，本案以下認定事實所引
    用之證據（包含人證與文書證據、物證等證據），均有證據
    能力，合先敘明。
貳、實體部分
一、訊據被告庚○○於本院訊問時固坦承伊於犯罪事實一之時間
    即自97年11月間某日起，在公眾得出入之「金統一電子遊戲
    場」擔任把風工作，惟起訴書犯罪事實二所載之時間伊已離
    職不是員工，當天為警查獲時，伊係在遊樂場旁邊的當鋪打
    牌云云，惟查：
  (一)觀諸證人即當日攻堅之警員徐健麟所呈於2008年11月28日之
    現場蒐證照片（本院卷第192-195 頁），均見被告庚○○站
    在遊戲場旁之防火巷，進行把風工作，且經證人辰○○於本
    院審理時到庭證稱：「（問：庚○○當時任職在金統一電子
    遊戲場的時間？其工作內容如何？）一年多前，大約是97年
    年底、98年年初認識的，詳細時間我不記得了，他在金統一
    電子遊戲場那邊工作多久我不知道，只知道那段時間他是經
    常來找我泡茶，他是遊樂場理面的人員，做的是遊樂場的工
    作，他是類似儲備幹部，他有時候會在外面接待客人，看看
    外面的情況類似的工作。」（本院卷第210 頁）等語，互參
    以證人徐健麟於本院庭訊時具結證述：「（問：98年2 月17
    日你們在何處逮捕庚○○？）後面正康一街當鋪門口，那裡
    也是金統一電子遊戲場的後門」、「（問：該當鋪門口離金
    統一電子遊戲場的後門距離多遠？）50公尺，後門有好幾個
    ，他們是從現場圖上02小門後面跑出去，斜對面就是當鋪。
    」、「（問：當日為何會逮捕庚○○？）我們知道他也是員
    工，蒐證時得知他是員工」、「（問：當天逮捕庚○○是因
    為之前（第一次查獲前）的蒐證，認為庚○○是員工，還是
    因為庚○○確實有其他的犯罪實證，加以逮捕？）第一次被
    抓之後，我們繼續蒐證，我們還有看到庚○○繼續在那裡工
    作，只是沒有拍到照片。」（本院卷第212-212 頁背面）等
    語，並描述第二次攻堅金統一遊戲場之過程，賭客及工作人
    員已改從後門進出，致使警方蒐證不易，故僅以肉眼目擊被
    告庚○○仍在外把風，而未以錄影蒐證，而在第二次查獲前
    一、二天尚見被告庚○○在後門把風等情，足認被告庚○○
    於97年年底（即第一次查獲前）已受僱於金統一遊戲場擔任
    把風之工作，且持續工作至第二次為警查獲之前，否則何以
    警方於第二次查緝時，眼見證人辰○○與被告庚○○一同於
    當鋪打牌聊天，卻僅逮捕被告庚○○而未一併逮捕證人辰○○？基此，被告庚○○業已經警方蒐證後鎖定為上開遊戲場
    之員工，雖被告庚○○於第一次查緝行動時未排班而未遭逮
    捕，惟仍不得以此作為有利於被告庚○○之認定，是被告所
    辯，顯違常情，不足採信。
  (二)至被告庚○○辯稱：被查獲當天伊已經不是員工，僅係看熱
    鬧之人云云，然查，證人林建成於98年2 月18日偵訊中具結
    證稱：「（問：你由何人引導賭客至逃逸地點（桃園市○○
    路430 號側門）？你先前是否知道該逃逸地點？）由何人引
    導我不清楚，但我看警方提供照片供我指認，是編號第八號
    員工【經比對後確認為被告庚○○】引導我逃逸」、「（問
    ：你第一次進入該店是何時？你進入該店共幾次？）我第一
    次進入金統一電子遊藝場是於98年1 月9 日進入賭博把玩三
    分區的7PK 機台，輸新台幣5000元，第二次進入金統一電子
    遊藝場是於98年的春節期間進入賭博把玩的三分區的7PK 機
    台，贏新台幣3000元，第三次進入金統一遊戲場是於98年2
    月17日21時許進入，賭博把玩三分區的7PK 機台，但還沒開
    分就被警方查獲了。」、「（問：警方與你指認現場查獲犯
    嫌，1 至10號編號照片，是編號幾號幫你引導進入店內賭博
    把玩？）是編號08的男子【經比對結果即被告庚○○】引導
    並帶我進入店內賭博把玩。」（98偵字第4753號卷三第119-
    121 頁）等語，且經證人林建成指認其他開分小姐，均指認
    無誤，此有證人丑○○到庭證述屬實，益徵證人林建成第三
    次進入上開遊戲場把玩機台即98年2 月17日警方第二次查緝
    行動時，仍由被告庚○○引導進入店內賭博把玩，互核與證
    人徐健麟於本院庭訊時稱被告庚○○當日於當鋪門口遭警方
    查獲，被告庚○○引導賭客從02小門後面跑出去，斜對面就
    是當鋪之證言相互吻合，雖證人林建成嗣於本院審理中翻異
    前詞，對於本案之重要情節，竟一再含糊證稱：「時間太久
    ，我不記得」、「我不曉得」等語，足見證人林建成於本院
    審理時之證詞確非無隱，再參諸證人林建成於警、偵訊中均
    可清楚描述進入金統一遊戲場之次數、方式亦可清楚指認開
    分小姐及把風人員，是以證人林建成於偵查中所述較為可採
    ，而審判中之證言乃避重就輕，顯屬迴護被告庚○○，尚難
    憑採。基此，被告庚○○於第二次為警查獲時，仍為金統一
    遊藝場之員工，應堪認定。
  (三)綜上所述，被告上開辯稱，無非卸責之詞，不足採信。本件
    事證明確，被告犯行堪以認定。
二、核被告庚○○所為，係犯刑法第268 條前段意圖營利提供賭
    博場所罪、同條後段意圖營利聚眾賭博罪及第266 條第1 項
    前段之賭博罪。被告庚○○在甲○○所提供之賭博場所內擔
    任把風等工作，係聚眾賭博罪之構成要件行為，是被告就前
    揭犯罪事實一、二之犯行，與甲○○等人具有犯意聯絡及行
    為分擔，應論以共同正犯。被告庚○○以一行為，同時觸犯
    上開二罪名，應依想像競合犯規定，論以情節較重之意圖營
    利聚眾賭博罪。按刑事法若干犯罪行為態樣，本質上原具有
    反覆、延續實行之特徵，立法時既予特別歸類，定為犯罪構
    成要件之行為要素，則行為人基於概括之犯意，在密切接近
    之一定時、地持續實行之複次行為，倘依社會通念，於客觀
    上認為符合一個反覆、延續性之行為觀念者，於刑法評價上
    ，即應僅成立一罪，學理上所稱「集合犯」之職業性、營業
    性或收集性等具有重複特質之犯罪均屬之，例如經營、從事
    業務、收集、販賣、製造、散布等行為概念者是。被告基於
    同一犯意，自97年11月間起至97年12月4 日、同年12月起至
    98 年2月17日為警查獲時止，在上址多次反覆持續提供賭博
    場所及聚眾賭博以牟利而未曾間斷，其行為應評價為包括一
    罪之集合犯，而論以一罪。爰審酌被告庚○○雖無前科、素
    行尚佳，受僱於金統一遊戲場以擔任把風人員之角色，並非
    居於重要地位，惟犯後飾詞狡辯，毫無悔意，兼衡量其犯罪
    動機、目的、手段等一切情狀，量處如主文所示之刑，並均
    諭知易科罰金之折算標準。
三、扣案如附表一至九所示之物，均係當場賭博之器具與賭檯及
    兌換籌碼處之財物，不問屬於犯人與否，均應依刑法第266
    條第2 項規定，併予宣告沒收，至扣案如附表十至十九所示
    之物，均為同案被告甲○○等人所有且供犯罪所用之物，業
    經同案被告己○○、丑○○供陳在案，應依刑法第38條第1
    項第2 款宣告沒收。末查，扣案如附表十至十六所示之物，
    均為被告己○○所有、附表十七至十八為同案被告丑○○供
    本件犯罪所用及所得之物，依共犯連帶沒收之理論，均於本
    件被告庚○○主文項下諭知沒收。另就扣案之切結書56張、
    居家送貨單13張、記憶卡2 張、顧客簽名貼紙23張、現金支
    出傳票5 張、便當收據18張等，無證據證明係為被告庚○○
    或其他共同被告犯本罪所用，無從宣告沒收，應退由移案機
    關另為適法處置，附此敘明。
乙、無罪部分
一、公訴意旨另認：被告戊○○受僱於甲○○所開設「金統一電
    子遊戲場」之，與被告甲○○共同基於意圖營利而提供賭博
    場所之犯意聯絡擔任把風、開分服務員、打掃採買及兌換金
    錢等工作，共同從事賭博行為。店內賭博方式係賭客入場後
    ，以一比一之比例，在選定之機臺開分後，隨意下注押分，
    依各該賭博電玩機台之遊戲規則，均可得下注分數不等倍數
    之分數；反之，下注分數則悉歸店家所有。賭客不續玩時，
    可示意丑○○等員工洗分兌換現金，前來處理之員工視機台
    上剩餘分數後，將現金交付予賭客，因認被告戊○○涉有刑
    法第268 條前段意圖營利提供賭博場所罪、同條後段意圖營
    利聚眾賭博罪及第266 條第1 項前段之賭博罪嫌云云。
二、按犯罪事實應依證據認定之，無證據不得認定犯罪事實；不
    能證明被告犯罪或其行為不罰者，應諭知無罪之判決，刑事
    訴訟法第一百五十四條第二項、第三百零一條第一項分別定
    有明文。次按事實之認定，應憑證據，如未能發現相當證據
    ，或證據不足以證明，自不能以推測或擬制之方法，以為裁
    判之基礎；又認定犯罪事實所憑之證據，雖不以直接證據為
    限，間接證據亦包括在內，然而無論直接或間接證據，其為
    訴訟上之證明，須於通常一般之人不致有所懷疑，而得確信
    其為真實之程度者，始得據為有罪之認定；再認定不利於被
    告之事實，須依積極證據，苟積極證據不足為不利於被告事
    實之認定時，即應為有利於被告之認定，更不必有何有利之
    證據，最高法院四十年臺上字第八六號、七十六年臺上字第
    四九八六號及三十年上字第八一六號分別著有判例意旨可資
    參照。
三、公訴人認被告戊○○涉犯上揭罪名，係以警方之查獲報告、
    現場圖為其主要論據。訊據被告戊○○矢口否認有何共同意
    圖營利提供賭博場所、同條後段意圖營利聚眾賭博及賭博之
    犯行，辯稱：伊當天是要去洗三溫暖，並不是金統一遊戲場
    的員工，而且當天伊是走在馬路上，並非從遊戲場的後門走
    出來，他們整堆人衝過來，伊就被衝著跑，伊想閃開，就被
    警察抓住皮帶等語。
四、經查：
    證人徐健麟於本院庭訊中證稱：職務報告雖記載當日被告戊○○拔腿就跑，由於伊是在02後門發現被告戊○○與同案被
    告寅○○一前一後在跑，是往外面跑，所以伊就將同案被告
    寅○○及被告戊○○抓起來，嗣後同案被告寅○○承認自己
    是裡面的員工，被告戊○○卻說他不是裡面的員工，但因為
    被告戊○○與同案被告寅○○一起跑，同案被告寅○○承認
    自己是裡面的員工，所以伊才會認為被告戊○○也是裡面的
    員工；惟在蒐證過程，並不確定是否拍到被告戊○○擔任把
    風職務等語，而被告戊○○說他是路人，也沒有說他是洗三
    溫暖的客人，伊是看到戊○○從後門一起跑出來，伊才抓他
    ，伊認為戊○○不是三溫暖的客人，三溫暖的客人直接從中
    正路大門走出來就好等語。惟經本院以「查獲向外逃竄之諸
    人，其中有無確實僅是三溫暖的客人」訊問後，證人徐健麟
    又稱：「只有抓到有女的，是純粹三溫暖的按摩師，並且出
    示打卡，至於男的單純三溫暖客人則沒有，而且洗三溫暖的
    客人身上沒有穿衣物，以不可能直接往外衝」（本院卷第
    178 頁背面）等語，查證人徐健麟業已陳述於蒐證過程中，
    並未見到被告戊○○在遊戲場外擔任把風，係因被告戊○○
    與同案被告寅○○一同奔跑且被告戊○○未於三溫暖之大門
    出入而係於金統一遊戲場之後門遭到逮捕等情，而遽認被告
    戊○○為金統一遊戲場之員工云云，顯見其等此部分證述，
    乃臆測之詞，尚難據為不利於被告戊○○之認定。此外，訊
    之證人丑○○亦證稱未曾見過被告戊○○，或與其有何接觸
    等語，並經被告戊○○自行提出證明其為大陸地區昆山市麥
    迪森育樂有限公司之總經理一職之文件、出入境紀錄及護照
    （本院卷第222 、223 、190 頁）在卷可稽，可證被告戊○○往返大陸經商，並非長期受僱於金統一遊藝場之員工，此
    外復無其他證據足認被告戊○○有何本件之犯行，此部分犯
    罪即屬不能證明，自應諭知無罪之判決。
五、綜上所述，檢察官所舉證據尚不足證明被告戊○○有上揭犯
    行，此外，復查無其他積極確切證據證明被告有何賭博之犯
    罪情事，被告被訴涉犯賭博罪嫌之部分自屬不能證明，自應
    為被告戊○○無罪之諭知。
據上論斷，應依刑事訴訟法第299 條第1 項前段、第301 條，刑
法28條、第268 條、第266 條、第55條、第41第1 項前段、第26
6 條第2 項、第38條第1 項第2 款，刑法施行法第1 條之1 ，判
決如主文。
本案經檢察官王碩志到庭執行職務。
中    華    民    國    99    年    3     月    31    日
                  刑事第十庭審判長   法  官  江德民
                                     法  官  華奕超
                                     法  官  黃鏡芳
以上正本證明與原本無異。
如不服本判決應於收受判決後10日內向本院提出上訴書狀，並應
敘述具體理由。其未敘述上訴理由者，應於上訴期間屆滿後20日
內向本院補提理由書( 均須按他造當事人之人數附繕本) 「切勿
逕送上級法院」。
                                     書記官  陳孟君
中    華    民    國    99    年    3     月    31    日
附錄本件論罪科刑之法條：
中華民國刑法第268條
（圖利供給賭場或聚眾賭博罪）
意圖營利，供給賭博場所或聚眾賭博者，處 3 年以下有期徒刑
，得併科 3 千元以下罰金。
中華民國刑法第266條
（普通賭博罪與沒收物）
在公共場所或公眾得出入之場所賭博財物者，處 1 千元以下罰
金。但以供人暫時娛樂之物為賭者，不在此限。
當場賭博之器具與在賭檯或兌換籌碼處之財物，不問屬於犯人與
否，沒收之。
附表
┌──┬──────────┬─────────┐
│編號│   扣  案  物       │  數    量        │
├──┼──────────┼─────────┤
│1   │扣案之「滿天星7PK 」│                  │
│    │電玩機檯            │243 台（含IC板243 │
│    │                    │片 ）             │
│    │                    │                  │
├──┼──────────┼─────────┤
│2   │ 「跑馬」電玩機檯   │8 台（含IC板9 片）│
│    │                    │                  │
├──┼──────────┼─────────┤
│3   │「賓果行星」電玩機檯│8 台（含IC板18片）│
│    │                    │                  │
│    │                    │                  │
├──┼──────────┼─────────┤
│4   │ 「百家樂金金撲克」 │8台（含IC板8 片） │
│    │  電玩機檯          │                  │
│    │                    │                  │
├──┼──────────┼─────────┤
│5   │ 百家樂機械手臂     │ 1 臺             │
├──┼──────────┼─────────┤
│6   │電腦設備（百家樂電腦│ 10臺             │
│    │主機）              │                  │
├──┼──────────┼─────────┤
│    │電子遊戲機（電腦）（│24臺              │
│7   │賓果主機臺、分機臺）│                  │
│    │                    │                  │
├──┼──────────┼─────────┤
│8   │ 賭 資              │217,665           │
│    │                    │                  │
├──┼──────────┼─────────┤
│9   │電腦設備（主機、螢幕│2臺               │
│    │                    │                  │
├──┼──────────┼─────────┤
│10  │電腦設備（標籤列印機│ 1臺              │
│    │）                  │                  │
│    │                    │                  │
├──┼──────────┼─────────┤
│11  │ 開洗分報表         │6張               │
│    │                    │                  │
├──┼──────────┼─────────┤
│12  │會員名冊            │1本               │
│    │                    │                  │
├──┼──────────┼─────────┤
│13  │VIP卡               │89張              │
│    │                    │                  │
├──┼──────────┼─────────┤
│14  │市○○路異動申請書  │1張               │
│    │                    │                  │
├──┼──────────┼─────────┤
│15  │會員名冊聯絡資料    │5本               │
│    │                    │                  │
├──┼──────────┼─────────┤
│16  │會員名單            │7張               │
│    │                    │                  │
├──┼──────────┼─────────┤
│17  │紀錄表              │5張               │
│    │                    │                  │
├──┼──────────┼─────────┤
│18  │機台維修紀錄單      │32張              │
│    │                    │                  │

司法院資訊處製作；財團法人民間司法改革基金會備份。
